臺灣高等法院刑事判決　　　　　　　　100年度上易字第327號
上　訴　人
即　被　告　林湯尼
上列上訴人即被告因傷害等案件，不服臺灣臺北地方法院99年度
易字第2000號，中華民國99年12月31日第一審判決（起訴案號：
臺灣臺北地方法院檢察署99年度偵字第4591號），提起上訴，本
院判決如下：
    主  文
上訴駁回。
    事  實
一、林湯尼因其妻吳雅慧日前留宿劉文瑞住處一事，於民國98年
    11月9日，偕同吳雅慧前往劉文瑞位於臺北市○○區○○路
    4段74巷4弄3號之住處，與劉文瑞發生爭執，而為下列行為
    ：
（一）林湯尼為質問劉文瑞日前吳雅慧留宿房間之事，知悉如開
      口請求，劉文瑞絕不會同意其進入屋內之要求，竟基於侵
      入他人住宅之犯意，未經劉文瑞之同意，利用劉文瑞開門
      進屋之際，直接侵入劉文瑞上址住宅內。
（二）劉文瑞嗣即走出上址屋外，林湯尼隨之跟出，並在劉文瑞
      欲以其所有之Motorola牌W396型行動電話報警處理時，旋
      基於傷害人之身體、以強暴妨害人行使權利及毀損他人物
      品之犯意，徒手揮打劉文瑞持靠左耳部位之行動電話，以
      阻其報警，致劉文瑞因此受有左顳部頭皮疼痛、頭暈之傷
      害，而其持用之上開行動電話則同時摔落地面，林湯尼復
      接續以腳踢之，遂致毀壞而無法使用，足以生損害於劉文
      瑞。
二、案經劉文瑞訴由臺北市政府警察局大安分局報請臺灣臺北地
    方法院檢察署檢察官偵查聲請簡易判決處刑。
    理  由
壹、程序方面：
    按被告以外之人於審判外之言詞或書面陳述，除法律有規定
    者外，不得作為證據。又被告以外之人於審判外之陳述，雖
    不符合同法第159條之1至第159條之4之規定，但經當事人於
    審判程序同意作為證據，法院審酌該言詞陳述或書面陳述作
    成時之情況，認為適當者，亦得為證據；當事人、代理人或
    辯護人於法院調查證據時，知有第159條第1項不得為證據之
    情形，而未於言詞辯論終結前聲明異議者，視為有前項之同
    意。刑事訴訟法第159條第1項及第159條之5分別定有明文。
    查本判決下列所引用之各該被告以外之人於審判外之書面陳
    述，雖屬傳聞證據，惟當事人於本院審理中表示同意作為證
    據方法而不予爭執，且迄至言詞辯論終結前亦未再聲明異議
    ，本院審酌上開證據資料製作時之情況，尚無違法不當及證
    明力明顯過低之瑕疵，亦認為以之作為證據應屬適當，揆諸
    前開規定，爰逕依刑事訴訟法第159條之5規定，認前揭證據
    資料均有證據能力，先予敘明。
貳、實體方面：
一、訊據上訴人即被告林湯尼（下稱被告）就其於98年11月9日
    ，偕同其妻吳雅慧至告訴人劉文瑞位於臺北市○○區○○路
    4段74巷4弄3號住處時，在告訴人開門同時未經徵得口頭同
    意即進入告訴人上址屋內，並於告訴人嗣後打行動電話時，
    為阻止告訴人叫人前來，曾以手揮打告訴人持靠左耳之行動
    電話，致該行動電話掉在地上，嗣以腳踢之，及告訴人受有
    左顳部頭皮疼痛、頭暈傷害等事實固均不諱言，惟矢口否認
    有何無故侵入他人住宅、妨害人行使權利、傷害人之身體及
    毀損他人物品之犯行，辯稱：其進入告訴人上址屋內，是用
    他自己的方式來徵得告訴人同意，告訴人應該是有同意其進
    入屋內，而前開行動電話雖係其拍落，但掉在地上應不可能
    損壞，且告訴人之傷勢不是其造成的，是告訴人自己打自己
    的臉及頭部所致等云云。惟經查：
（一）被告上揭承認之事實部分，有臺北市立聯合醫院仁愛院區
      98 年11月10日（甲）字第678號驗傷診斷書一紙附卷可稽
      （見4591號偵卷第46頁），核與告訴人於警詢、偵訊及原
      審審理時之指訴，及證人吳雅慧於警詢、偵訊時證述之情
      節相符（見上揭偵查卷第9、12、25、26、39頁；原審卷
      第70、71頁），堪信為真實。
（二）就被告涉犯侵入住宅罪部分：
    1.證人即被告之妻吳雅慧於偵訊時結證稱：98年11月9日被
      告有進入劉文瑞家，我有聽到告訴人大聲咆哮說「你不要
      動我家東西」，告訴人有請被告離開等語（見上揭偵查卷
      第27頁）。
    2.證人即告訴人劉文瑞於原審審理時證稱：98年11月9日當
      天我要開臺北市○○區○○路4段74巷4弄3號家門時，被
      告在我的後面，我當時提了一堆東西，被告想要直接衝進
      我家，我就跟被告說沒有我的允許你不可以進入我的屋內
      ，但被告沒有回應我，我開門之後，被告就直接搶在我的
      前面沒有脫鞋子即衝進我的屋內，我的房屋是要脫鞋，把
      鞋子放在鞋櫃裡再進入屋裡；被告要進入我房屋的用意我
      不清楚，我在被告進入屋內後，我有開口請被告離開我的
      房屋，但被告不理會，我當時就走出自己的房屋，此時被
      告的太太吳雅慧在我房屋外面，我就叫吳雅慧進屋去請被
      告出來，後來過了1、2分鐘被告自己走出我的房屋等語（
      見上揭原審卷第70頁反面、第71頁）。
    3.互核上開證人之證詞，就告訴人不同意被告進入上址屋內
      之內容大致相符，而被告與告訴人關係「不是很熟識」，
      被告於上開時日至告訴人前揭住處，用意係要與被告理論
      「為何當時你要讓我太太在你家過夜」一事，業據被告於
      警詢時供陳在卷（見上揭偵查卷第5頁），顯見被告並非
      是接受告訴人之邀請或要求前去，在彼此關係不是很熟識
      ，而被告又係以興師問罪之態勢出現情形下，依常理言，
      告訴人實無可能對被告欲進入其屋內質問之行為表示同意
      或觀迎，況被告於原審審理時亦自承：「當初我第一時間
      要進入告訴人屋內時……告訴人已經阻擋我了……我不可
      能問告訴人說我可不可以進入，因為如果我這樣問的話，
      告訴人一定不同意我進入」等語（見上揭原審卷第73頁）
      ，足認被告於上開時日未經告訴人同意即擅入告訴人前揭
      屋內之事實，洵堪確定，前述證人之證言，應可採信，被
      告辯稱：「我是用我的方式來徵得告訴人的同意」、「告
      訴人應該是有同意我進入他的屋內，不然告訴人應該就會
      阻止我，告訴人沒有明白同意我進入，但也沒有阻止我進
      入」云云（見上揭原審卷第73頁），乃係推諉之詞，殊難
      採信。
（三）就被告涉犯普通傷害罪、毀損罪及強制罪部分：
    1.證人即告訴人劉文瑞於本院審理時證稱：我用左手拿出手
      機要報警，已經按好鍵，將手機放在左耳準備要聽時，被
      告就用手打我拿手機接聽那邊的頭部，手機就掉在地上散
      開了，當我要將手機撿起來時，被告又對著掉在地上的手
      機踢了兩腳，手機就散得更開了等語（見上揭原審卷第71
      頁）。
    2.查告訴人受有前揭指訴之「左顳部頭皮疼痛、頭暈」之傷
      勢，此有臺北市立聯合醫院仁愛院區98年11月10日（甲）
      字第678號驗傷診斷書一紙存卷可佐（見上揭偵查卷第46
      頁），為被告所不爭執，業如前述，而告訴人前開傷勢之
      部位與症狀，亦與告訴人指訴之情節相符，且證人吳雅慧
      於偵訊時復證稱：我有聽到劉文瑞說「你打我啊，你打我
      啊」，林湯尼應該是有用手撥劉文瑞手機撥到旁邊等語（
      見上揭偵查卷第27頁），雖被告辯稱：「我見到他一直動
      手毆打自己頭部」、「我看到告訴人自己打自己的臉及頭
      部，我當時不知道要笑還是要如何阻止告訴人」云云（見
      上揭偵查卷第6頁、原審卷第73頁），然衡諸常情，告訴
      人既非精神異常之人，縱屬至愚，應無可能不私底下，卻
      是當著被告面前公然自殘，藉以求得對被告提告傷害之證
      據，何況告訴人若係意圖自毆臉部，以製造曾遭被告傷害
      之證據，何以驗傷時竟無告訴人臉部受有傷害之檢驗結果
      ？再被告於警詢、偵訊及原審、本院審理時均已坦承：「
      我撥開劉文瑞之行動電話」、「我是用手把劉文瑞手機撇
      開」、「在告訴人打電話過程中，我有拍告訴人的電話」
      、「...我有揮手打他的手機電話，使他的行動電話掉在
      地上...，」等語（見上揭偵查卷第5、6、25頁、原審卷
      第73頁、本院審理筆錄第4頁），足徵被告於上揭時地確
      有徒手揮打告訴人持靠左耳之行動電話，因而致告訴人受
      有前開傷勢等情，與事實相符，是前揭證人之證言，應可
      採信，被告前開辯詞，則與常理悖離甚鉅，不足採信。
    3.次查，告訴人所有經被告徒手拍打掉落地上損壞之Moto-
      rola牌W396型行動電話，有照片3紙附卷可按（見上揭偵
      查卷第47、48頁），證人吳雅慧於偵訊時亦證稱：我有看
      到劉文瑞去找手機的動作，劉文瑞當天有說「若我沒找到
      手機，你要賠我」等語（見上揭偵查卷第27頁），而被告
      於原審審理時，初始坦承涉犯毀損犯行，嗣改稱：「前次
      庭期我有承認毀損罪，但我現在要否認毀損罪」等語（見
      上揭原審卷第13頁反面、第14頁、第23頁），其所為供述
      固已前後不一，且被告於警詢、偵訊、原審及本院審理時
      業自承其曾用手撥開、拍打告訴人行動電話，已如前述，
      復亦供承：我有拍掉告訴人行動電話，告訴人的行動電話
      有掉在地上，後來我還踢告訴人掉在地上的行動電話等語
      （見上揭原審卷第33頁反面、第73頁、本院審理筆錄第4
      頁），而行動電話自正常成年人頭部高度掉落地面，次再
      經以腳踢之，勢將肇致零件散落、機件毀壞之結果，此乃
      社會一般通念，故前揭證人吳雅慧證稱之告訴人找行動電
      話之動作，顯係尋找行動電話因掉落、並遭被告腳踢後分
      散之零件，而非在尋找遺失之行動電話本體，自不待言。
      是前揭證人之證言，與實情相符，應足採信，至被告辯稱
      ：「手機從這樣的距離掉在地上是不可能壞的」云云（見
      上揭原審卷第73頁），則與經驗法則有違，要無可採。被
      告確有毀壞告訴人上開行動電話之犯行，洵堪認定。
    4.按刑法第304條之強暴、脅迫，祇以所用之強脅手段足以
      妨害他人行使權利，或足使他人行無義務之事為已足，並
      非以被害人之自由完全受其壓制為必要（最高法院28年上
      字第3650號判例要旨、同院85年度台非字第75號判決要旨
      參照）。查被告於警詢時供稱：「我出去後就看到劉文瑞
      要撥打電話叫人過來，我就向他說『不要叫太多人過來，
      我是希望和你談論就好了』，但是劉文瑞並不理會我，我
      才會先撥開劉文瑞之行動電話」等語（見上揭偵查卷第5
      、6頁）；於偵訊時供稱：「因為我怕劉文瑞打電話叫人
      來，所以我才先把他手機撇開」等語（見上揭偵查卷第25
      頁）；於原審審理時供稱：「我會這樣拍及踢告訴人的手
      機，是為了阻止告訴人叫人來」；於本院審理時亦供稱：
      「我當時只是要阻止他打電話，因為我覺得這件事情很丟
      臉」等語（見上揭原審卷第73頁、本院審理筆錄第4頁）
      ，核與告訴人指訴之情節相符。被告以徒手揮打告訴人持
      靠左耳行動電話之強暴方式，妨害告訴人行使撥打行動電
      話之權利，雖尚未致告訴人之自由完全受壓制，然參諸前
      揭說明，被告所為顯已成立強制犯行，被告前開辯解，乃
      卸責之詞，不足採信。
（四）綜上所述，被告所為辯解，均屬臨訟推諉之詞，應無可採
      ，本件事證已臻明確，被告犯行洵堪認定，應依法論科。
二、核被告本案所為，係犯刑法第277條第1項之普通傷害罪、第
    304條第1項之強制罪、第306條第1項之無故侵入住宅罪、第
    354條之毀損罪。被告徒手拍落及腳踢告訴人行動電話之2次
    毀損行為部分，被告係基於毀損告訴人行動電話之單一犯罪
    目的，侵害同一法益，犯罪時間、行為均具密接性與連貫性
    ，難以個別區分，應論以接續犯之包括一罪。被告以一揮打
    告訴人持靠左耳行動電話之行為，觸犯普通傷害罪、強制罪
    及毀損罪，為想像競合犯，應依刑法第55條前段規定，從一
    重論以普通傷害罪。被告所犯上開侵入住宅罪、普通傷害罪
    二罪間，犯意各別，罪名互殊，應分論併罰之，檢察官聲請
    簡易判決處刑意旨認係想像競合犯，容有誤會，應予更正。
三、原審以被告本案事證明確，因之適用刑法第第277條第1項、
    第304條第1項、第306條第1項、第354條、第55條前段、第
    41條第1項前段、第51條第6款，刑法施行法第1條之1等規定
    ，並審酌被告素行，其為本件犯罪之動機、目的、手段，與
    告訴人之關係，對告訴人造成之損失，告訴人所受之傷害程
    度，其生活狀況、智識程度，雖告訴人於原審審理時表示願
    以新臺幣3610元作為和解條件，並同意對被告撤回本件全部
    告訴，詎被告竟悍然拒絕，堅持必須無條件和解，僅同意道
    歉了事，致未能達成和解，賠償告訴人損失，及被告犯後否
    認犯罪，猶飾詞狡辯，顯無悔悟之意之態度等一切情狀，分
    別量處被告拘役30日、20日，並定應執行為拘役40日，並諭
    知易科罰金之折算標準為以新臺幣1,000元折算1日。並附帶
    說明告訴人於原審審理中另指訴被告於其擬騎機車準備到附
    近派出所報警時，出手拔掉其機車鑰匙，以阻止其離開現場
    去報案云云（見上揭原審卷第71頁）。按被害人與一般證人
    不同，其與被告處於相反之立場，其陳述之目的，在使被告
    受刑事訴追處罰，內容未必完全真實，證明力自較一般證人
    之陳述薄弱。故被害人縱立於證人地位而為指證及陳述，且
    其指證、陳述無瑕疵可指，仍不得作為有罪判決之唯一證據
    ，應調查其他證據以察其是否與事實相符，亦即仍須有補強
    證據以擔保其指證、陳述之真實性，始得採為斷罪之依據（
    最高法院94年度台上字第3326號判決要旨參照）。經查告訴
    人上開被告拔其機車鑰匙，妨害其行使權利之指訴，為被告
    所否認，復查無其他證據足資證明告訴人指訴之真實性，顯
    難認其指證、陳述與事實相符，惟此部分與被告前開所犯之
    強制罪，犯罪時間、行為均具密接性與連貫性，難以個別區
    分，屬接續犯之包括一罪關係，爰不另為無罪之諭知。核其
    認事、用法均無違誤，量刑亦稱妥適。被告上訴意旨仍執陳
    詞否認犯罪，並以此指摘原判決不當，求予撤銷改判，為無
    理由，應予駁回。
據上論斷，應依刑事訴訟法第368條，判決如主文。
本案經檢察官劉文水到庭執行職務。
中    華    民    國   100    年    4     月    29    日
                  刑事第十八庭審判長法  官  吳鴻章
                                    法  官  汪梅芬
                                    法  官  林銓正
以上正本證明與原本無異。
不得上訴。
                                    書記官  張淨卿
中    華    民    國   100    年    5     月    4     日
附錄：本案論罪科刑法條全文
中華民國刑法第277條
（普通傷害罪）
傷害人之身體或健康者，處 3 年以下有期徒刑、拘役或 1 千元
以下罰金。
犯前項之罪因而致人於死者，處無期徒刑或 7 年以上有期徒刑
；致重傷者，處 3 年以上 10 年以下有期徒刑。
中華民國刑法第304條
（強制罪）
以強暴、脅迫使人行無義務之事或妨害人行使權利者，處 3 年
以下有期徒刑、拘役或 3 百元以下罰金。
前項之未遂犯罰之。
中華民國刑法第306條
（侵入住居罪）
無故侵入他人住宅、建築物或附連圍繞之土地或船艦者，處 1
年以下有期徒刑、拘役或 3 百元以下罰金。
無故隱匿其內，或受退去之要求而仍留滯者，亦同。